【裁判字號】    95,交聲,73
【裁判日期】    951120
【裁判案由】    違反道路交通管理處罰條例
【裁判全文】
臺灣宜蘭地方法院交通事件裁定
原處分機關  交通部公路總局台北區監理所宜蘭監理站
異  議  人
即受處分人  甲○○
上列異議人即受處分人因違反道路交通管理處罰條例案件，對於
交通部公路總局台北區監理所宜蘭監理站於民國95年4 月24日所
為之處分（處分案號：宜監字第裁43－Q00000000 號）聲明異議
，本院裁定如下:
    主  文
異議駁回。
    理  由
一、原處分意旨略以：異議人即受處分人甲○○於民國95年2月2
    5 日清晨6時許，駕駛曳引車號為X6-849號、拖車號為27-NR
    號之聯結車，行經頭城鎮○○路○ 段與開蘭東路口，因肇事
    致人死亡而逃逸之違規事實，經警舉發（舉發案號：宜警交
    字第Q00000000 號），原處分機關乃依修正前道路交通管理
    處罰條例第62條第1項後段及第67條第1項之規定，裁處吊銷
    駕駛執照，並終身禁考。
二、異議意旨略以：異議人於95年2月25 日駕駛上開聯結車沿二
    省道北上，於清晨6時30 分許行經宜蘭縣頭城鎮○○○路右
    轉青雲路3 段十字路口時，該處交通號誌正轉換成紅燈，異
    議人即停車等候，嗣轉換成綠燈待起步時，適值由基隆往蘇
    澳南下之大貨車搶紅燈，異議人停車禮讓後緩慢右轉往青雲
    路3 段北上基隆方向行進，在右轉過程中均無異狀，乃繼續
    往目的地行駛，直至該日上午10時30分許接獲警方通知，始
    知婦人王邁麗死亡之事實，舉發單位雖以路口監視器錄得之
    影像為舉發證據，惟該影像模糊不清晰，尚不足以證明異議
    人確為肇事者，即便異議人確為肇事者，異議人因不知事故
    之發生，亦無逃逸之故意，爰依法聲明異議。
三、按行為後法律或自治條例有變更者，適用行政機關最初裁處
    時之法律或自治條例；但裁處前之法律或自治條例有利於受
    處罰者，適用最有利於受處罰者之規定，行政罰法第5 條定
    有明文。查道路交通管理處罰條例業於94年12月28日修正公
    布，並於95年7 月1 日施行，惟本件違規行為發生時及原處
    分機關裁決時，均在該條例施行前，揆諸上揭規定，應適用
    修正前之規定，無新舊法比較適用問題，合先敘明。次按汽
    車駕駛人，駕駛汽車肇事致人受傷或死亡，應即採取救護或
    其他必要措施，並向警察機關報告，不得駛離，違者吊扣其
    駕照3至6個月；逃逸者吊銷駕駛執照；汽車駕駛人違反上開
    不作為義務致吊銷駕駛執照者，終身不得考領駕駛執照，修
    正前道路交通管理處罰條例第62條第1項、第67條第1項分別
    定有明文。
四、經本院職權調閱95年度交訴字第18號刑事案件卷宗，該卷宗
    資料顯示：
（一）異議人於警詢、偵查及法院審理中均坦白承認：伊於95年
      2月25日清晨6時30分許，行經上開肇事地點，因業務上之
      過失碾斃王邁麗等語，並有架設於宜蘭縣頭城鎮○○路 ○
      段16號前監視器攝得之錄影畫面、道路交通事故現場圖、
      道路交通事故調查報告表、相驗屍體證明書、法醫驗斷書
      各1份、相驗屍體照片44 張可資佐證，堪認異議人肇事致
      人於死之事實明確。
（二）異議人雖否認於事發當時已知悉肇事云云，然異議人於警
      詢、檢察官訊問時均陳稱：伊從開蘭東路右轉青雲路的途
      中，感覺到車斗前後車輪有不正常的跳動，應該是壓到東
      西所致，當下不排除是壓到人等語；異議人雖再辯稱：當
      時伊立即觀看兩側之後照鏡，但沒有看到什麼，所以就駛
      離現場云云；惟亦坦認：聯結車兩側及車內之後照鏡均無
      法觀看聯結車正後方之地面情況等語，是異議人知悉可能
      輾到物體，且無法排除所撞及者可能為人，亦明知連結車
      兩側後照鏡之死角甚多，僅從後照鏡觀看，無法看清車輛
      後方之情況，竟未採取進一步之察看動作而駛離現場，顯
      見其已預見撞擊者可能為人，而即便為人亦無違其駛離現
      場之本意，其具有致人死傷而逃逸之不確定故意應堪認定
      。
（三）異議人於95年10月11日法院審理中對業務過失致人於死及
      肇事逃逸等犯行均自白認罪，並與檢察官達成量刑之協議
      ，就肇事逃逸部分，處有期徒刑6 月；就業務過失致死部
      分，處有期徒刑3月，應執行有期徒刑8月，得易科罰金，
      緩刑3年。
五、綜上所述，異議人確有肇事逃逸之違規事實，原處分機關依
    修正前道路交通管理處罰條例第62條第1項、第67條第1項、
    違反道路交通管理事件統一裁罰基準及處理細則第43條、第
    44條及第61條之規定，裁處異議人吊銷駕駛執照，終身禁考
    ，核無不當。又吊銷駕駛執照係屬徒刑以外其他種類之行政
    罰，具有著眼於外來，預防危害再現之行政管制意涵，有別
    於刑事制裁係就過往行為之咎責，是原處分機關依行政罰法
    第26條第1 項但書仍得為吊銷駕照之裁處，本件聲明異議為
    無理由，應予駁回，爰依道路交通案件處理辦法第19條，裁
    定如主文。
中    華    民    國    95    年    11     月    20    日
                  交通法庭法  官  楊坤樵
以上正本證明與原本無異。
如不服本裁定，應於裁定送達後5日內，向本院提出抗告狀。（
應附繕本）
                          書記官  謝佩欣
中    華    民    國    95    年    11    月    21    日


司法院資訊處製作；財團法人民間司法改革基金會備份。
